臺灣板橋地方法院民事判決　　　　　　　　　　　　九十一年度重訴字第八二○號
　　原　　　告　合作金庫銀行股份有限公司
　　法定代理人　戊○○
　　訴訟代理人　己○○
　　被　　　告　甲○○
　　　　　　　　乙○○
　　　　　　　　丁○○
　　　　　　　　丙○○
右當事人間請求撤銷贈與等事件，本院判決如左：
    主      文
被告甲○○、乙○○、丁○○、丙○○於民國九十一年九月二十七日就附表所示不動
產所為贈與之債權行為及所有權移轉之物權行為應予撤銷。
被告乙○○、丁○○、丙○○應將前項不動產以贈與為原因於民國九十一年十月十六
向雲林縣北港地政事務所辦理所有權移轉之登記應予塗銷。
訴訟費用由被告連帶負擔。
    事      實
甲、原告方面：
一、聲明：(一)被告甲○○、乙○○、丁○○、丙○○間就附表所示不動產所為之贈與
    行為應予撤銷。(二)被告乙○○、丁○○、丙○○就前開不動產於民國九十一年十
    月十六日所為之所有權移轉登記應予塗銷。
二、陳述：被告甲○○於八十九年八月四日與原告簽立連帶保證書，就原告持有羽彬
    股份有限公司（下稱羽彬公司）現在及將來所簽章之付款、承兌、背書或保證之
    票據、借據、契約及其他一切債務憑證，以新台幣（下同）一億三千萬元為限額
    ，保證人願與債務人負連帶償還責任，嗣羽彬公司於民國九十一年六月二十八日
    以被告甲○○及羽彬公司、翁春軒為共同發票人之本票（下稱系爭本票），向原
    告借得七百五十萬元，約定到期日為九十一年八月十九日，惟被告甲○○屆期遲
    未清償，經原告於同年月二十八日向本院聲請本票裁定，被告甲○○並於同年九
    月十二日接獲本院以九十一年度票字第一七九一八號就系爭本票准予強制執行之
    裁定，詎被告告甲○○竟於同年九月二十七日將其所有如附表所示之不動產，無
    償贈與其孫被告乙○○、丁○○及丙○○，並於同年十月十六日辦理所有權移轉
    登記完畢。被告所為，係屬詐害原告債權之行為，爰依據民法第二百四十四條第
    一項及第四項之規定，請求撤銷被告甲○○、乙○○、丁○○、丙○○間就附表
    所示不動產所為之贈與行為，並請求被告乙○○、丁○○、丙○○塗銷前開不動
    產所有權之移轉登記。
三、證據：提出系爭本票影本、雲院慶民執全丙決字第九一之一二二○號通知書影本
    、土地登記謄本、連帶保證書影本、九十一年度票字第七九一八號民事裁定影本
    、授信約定書影本各一件。
乙、被告方面：
一、聲明：駁回被告之訴及假執行之聲請。
二、陳述：被告翁宗棠雖擔任羽彬公司之連帶保證人，惟羽彬公司就其債務已提供該
    公司所有坐落於台北縣永和市○○段○九四二、○九四四地號之建地及地上建物
    廠房共一三八棟，以及宜蘭縣東山鄉○○段○七八三地號建地及地上富農段六六
    建號建物廠房為原告設定最高限額抵押權，前者擔保金額為三千五百萬元，後者
    為五千八百萬元，共計已九千三百萬元，復又提供其他財產擔保總值一億六、七
    千萬元，與羽彬公司欠負原告之債權相較，尚餘千萬元之多，是債務人償債之能
    力，並不因被告甲○○將如附表所示之不動產贈與其孫被告乙○○、丁○○、丙○○而受影響，況羽彬公司現仍營運正常，非如原告所稱借款延滯迄今未屢經催
    討不理，是原告之請求應無理由。
三、證據：提出中國不動產鑑定中心股份有限公司不動產鑑定報告書一本為證。
    理      由
壹、程序部分：
    按民法第二百四十四條所規定之撤銷訴權，目的在予債權人排除債務人詐害債權
    行為之訴權，以保全自己之權利。故債務人之詐害行為，如不僅已有約定移轉不
    動產所有權之債之行為，且已完成移轉不動產之物權行為時，債權人起訴之聲明
    雖僅請求撤銷其買賣行為，然又同時聲明塗銷該不動產之物權登記者，應認亦有
    撤銷該物權行為之意思，方足達其訴訟之目的，最高法院八十二年度台上字第九
    八二號判決著有明文。本件原告聲明為撤銷被告間就附表所示不動產之贈與行為
    ，並請求塗銷九十一年十月十六日以贈與為原因所為之所有權移轉登記，雖未明
    確聲明撤銷為履行贈與系爭不動產所為之所有權移轉行為，揆諸前揭判決意旨，
    應認原告亦有訴請撤銷系爭不動產所有權移轉之物權行為，合先敘明。
貳、實體部分：
一、原告主張：被告甲○○於八十九年八月四日與原告簽立連帶保證書，就原告持有
    羽彬公司現在及將來所簽章之付款、承兌、背書或保證之票據、借據、契約及其
    他一切債務憑證，以一億三千萬元為限額，保證人願與債務人負連帶償還責任，
    嗣羽彬公司於九十一年六月二十八日以被告甲○○及羽彬公司、翁春軒為共同發
    票人之本票，向原告借得七百五十萬元，約定到期日為九十一年八月十九日，惟
    屆期被告甲○○遲未清償，經原告於同年月二十八日向本院聲請本票裁定，被告
    甲○○並於同年九月十二日接獲本院以九十一年度票字第一七九一八號就系爭本
    票准予強制執行之裁定，詎被告甲○○竟於同年九月二十七日將其所有如附表所
    示之財產，無償贈與其孫被告乙○○、丁○○及丙○○，並於同年十月十六日辦
    理所有權移轉登記完畢，被告所為，係屬詐害原告債權之行為，爰依據民法第二
    百四十四條第一項及同條第四項之規定，請求撤銷被告間就附表所示不動產所為
    之贈與行為，並請求被告乙○○、丁○○、丙○○應塗銷前開不動產所有權之移
    轉登記等語。
二、被告則以：被告甲○○雖擔任羽彬公司之連帶保證人，惟羽彬公司就其債務已提
    供該公司所有坐落於台北縣永和市○○段○九四二、○九四四地號之建地及地上
    建物廠房共一三八棟，以及宜蘭縣東山鄉○○段○七八三地號建地及地上富農段
    六六建號建物廠房為原告設定最高限額抵押權，前者擔保金額為三千五百萬元，
    後者為五千八百萬元，共計已九千三百萬元，復又提供其他財產擔保總值一億六
    、七千萬元，與羽彬公司欠負原告之債權相較，尚餘千萬元之多，是債務人償債
    之能力，並不因被告甲○○將附表所示之不動產贈與其孫被告乙○○、丁○○、
    丙○○而受影響，況羽彬公司現仍營運正常，非如原告所稱借款延滯迄今未屢經
    催討不理，是原告之請求應無理由云云，資為抗辯。
三、得心證之理由：
    (一)原告主張被告甲○○於八十九年八月四日與原告簽立連帶保證書，就原告持有
      羽彬公司現在及將來所簽章之付款、承兌、背書或保證之票據、借據、契約及
      其他一切債務憑證，以一億三千萬元為限額，保證人願與債務人負連帶償還責
      任，嗣羽彬公司於九十一年六月二十八日以被告甲○○及羽彬公司、翁春軒為
      共同發票人之本票，向原告借得七百五十萬元，約定到期日為同年八月十九日
      ，惟屆期遲未清償，經原告於同年月二十八日向本院聲請本票裁定，被告甲○○並於同年九月十二日接獲本院以九十一年度票字第一七九一八號就系爭本票
      准予強制執行之裁定，及原告甲○○於同年九月二十七日將其所有如附表所示
      之不動產產，無償贈與其孫被告乙○○、丁○○及丙○○，並於同年十月十六
      日辦理所有權移轉登記完畢之事實，已據其提出系爭本票、雲院慶民執全丙決
      字第九一之一二二○號通知書、土地登記謄本、連帶保證書、九十一年度票字
      第七九一八號本票裁定、授信約定書各一件為證，復為被告等所不爭執，自應
      堪信為真實。
    (二)按債務人所為之無償行為，有害及債權者，債權人得聲請法院撤銷之，民法第
      二百四十四條第一項定有明文。又按連帶債務人對於債權人應各負全部給付之
      責，是在債務未受清償前，連帶債務人中一人所為之詐害債權行為，債權人自
      得對之依民法第二百四十四條第一項、第二項之規定撤銷之，至於其他連帶債
      務人有資力與否，在所不問，亦有最高法院八十八年度台上字第一三○二號判
      決可資參照。
    (三)本件被告雖抗辯羽彬公司已對原告提出足額之擔保可供清償債務，原告之債權
      並不因被告甲○○將附表所示之不動產贈與其孫被告乙○○、丁○○、丙○○
      而受影響云云，就此並提出中國不動產鑑定中心股份有限公司不動產鑑定報告
      書一本為證。然查，被告甲○○乃系爭本票之共同發票人，亦係羽彬公司借款
      債務之連帶保證人，應與羽彬公司對原告負連帶清償責任，且現羽彬公司及被
      告甲○○對原告並有欠款尚未清償情事，已詳述如前，而被告甲○○除如附表
      所示之不動產外，並無其他財產足資清償對原告之債務，業經被告甲○○自承
      無訛（見本院九十一年十二月二十五日之言詞筆錄），而被告甲○○於積欠原
      告債務未清償之情形下，復將其名下如附表所示不動產無償贈與其孫被告乙○○、丁○○、丙○○，並為所有權移轉之行為，顯已造成對原告之債務履行不
      能或履行困難而損及原告之債權。縱令羽彬公司所有之財產價值遠高於所積欠
      原告之債務，尚有資力清償對原告所積欠之債務，然被告甲○○將其名下如附
      表所示之不動產贈與其孫被告乙○○、丁○○、丙○○並為所有權移轉之行為
      是否侵害原告之債權，揆諸前揭判決意旨，應以被告甲○○個人之財產情況為
      斷，至於其他連帶債務人羽彬公司等有無資力，並不影響本件原告撤銷權之成
      立，是被告所辯顯屬於法無據，不足採信。
    (四)從而，原告既為被告甲○○之債權人，被告甲○○、乙○○、丁○○、丙○○
      間就附表所示不動產所為贈與之債權行為及移轉所有權之物權行為，有害及原
      告之債權，原告依民法第二百四十四條第一項及同條第四項規定，請求撤銷被
      告甲○○、乙○○、丁○○、丙○○間就附表所示不動產所為贈與之債權行為
      及移轉所有權之物權行為，並請求被告乙○○、丁○○、丙○○塗銷系爭房地
      之所有權移轉登記，於法有據，應予准許。
參、結論：原告之訴為有理由，依民事訴訟法第七十八條、第八十五條第二項，判決
    如主文。
中　　　華　　　民　　　國　　九十一　　年　　十二　　月　　三十一　　  日
                                臺灣板橋地方法院民事第三庭
~B法　　　官　何君豪
右為正本係照原本作成
如對本判決上訴，須於判決送達後廿日內向本院提出上訴狀
中　　　華　　　民　　　國　　九十一　　年　　 十二　　 月　　三十一　　日
~B法院書記官　蕭興南
